最高法院刑事判決　　　　　　一○○年度台上字第四六八○號
上　訴　人　麥記豐
　　　　　　邱振邦
　　　　　　鄭世雄
上 列一 人
選任辯護人 郭家駿律師
上列上訴人等因強盜等罪案件，不服台灣高等法院高雄分院中華
民國一００年六月十四日第二審判決（一００年度上訴字第四九
七號，起訴案號：台灣高雄地方法院檢察署九十九年度偵字第一
一七三三、一五二二六、一七六七三、一九八六六、二０００五
、二二六七一號），提起上訴，本院判決如下：
    主  文
上訴駁回。
    理  由
壹、加重強盜部分
按刑事訴訟法第三百七十七條規定，上訴於第三審法院，非以判
決違背法令為理由，不得為之。是提起第三審上訴，應以原判決
違背法令為理由，係屬法定要件。如果上訴理由書狀並未依據卷
內訴訟資料，具體指摘原判決不適用何種法則或如何適用不當，
或所指摘原判決違法情事，顯與法律規定得為第三審上訴理由之
違法情形，不相適合時，均應認其上訴為違背法律上之程式，予
以駁回。本件原審審理結果，認為(一)上訴人麥記豐、邱振邦、鄭
世雄與黃詩斌（已據原審判決確定）強盜被害人丁文生、曹利芳
夫婦財物，(二)麥記豐、邱振邦與黃詩斌強盜被害人王建元、蔡昇
宏財物，(三)麥記豐、邱振邦與黃詩斌強盜被害人陳力財物未遂等
犯行明確，因而撤銷第一審科刑之判決，改判仍皆論處麥記豐、
邱振邦犯結夥攜帶兇器強盜二罪刑及犯結夥攜帶兇器強盜未遂罪
刑（均累犯），論處鄭世雄犯結夥攜帶兇器強盜（累犯）罪刑，
已詳其調查、取捨證據之結果及憑以認定犯罪事實之心證理由
，並就上訴人等否認犯行之供詞及所辯各語認非可採，予以論述
。查(一)、刑事訴訟法第一百八十四條規定，證人有數人者，其未
經訊問者，非經許可，不得在場，固足表徵未經訊問之證人不得
在場，係為原則，但尚未訊問之證人在場，於發見真實是否會受
影響，宜由審判長裁量，視在場情形決定未經訊問之證人可否在
場。證人是否許可在場，乃有關審判長證據調查之處分，當事人
、代理人、辯護人或輔佐人如有不服，依同法第二百八十八條之
三之規定，得向法院聲明異議，由法院就該異議裁定之。而此異
議有其時效性，如未適時行使異議權，致該處分所為之訴訟行為
已終了者，除其瑕疵係重大、有害訴訟程序之公正，而影響於判
決結果者外，應認其異議權已喪失，瑕疵已被治癒，而不得執為
上訴第三審之合法理由。本件第一審審判長於民國九十九十一月
二十三日訊問證人時，容有證人同時在場之情形，然此部分訴訟
程序之瑕疵，迄於言詞辯論終結前，上訴人等及其辯護人俱未聲
明異議，而上開訴訟程序之瑕疵並非重大，於判決結果顯然無影
響，應屬無害之瑕疵，鄭世雄執此而為指摘，難謂適法。(二)、原
判決綜核案內證據資料，本於調查所得，相互勾稽之結果，憑為
判斷各該犯罪事實，並說明上訴人等就所各自參與部分應成立共
同正犯，其中強盜陳力財物之犯行為障礙未遂等理由綦詳，核與
經驗及論理法則並不違背，復明其量刑所審酌之具體事由，亦
無裁量權濫用之情形，自屬原審審判職權之適法行使，不得任意
指摘。上訴人等一夥既係共同到場，佯稱有本票糾紛，持水果刀
分工實行強盜丁文生夫婦財物，則該本票之真假、行前有無電話
通聯及強盜所得金飾是否典當朋分各情，均無礙於該部分強盜犯
罪事實之認定，自不具調查必要性，而與應調查之證據未予調查
之情形有別。依原判決理由壹、三之說明，證人吳淑暄於警詢之
陳述，係因與刑事訴訟法第一百五十九條之五第一項之規定合致
，而取得證據能力，原審認其待證事實已明，未依職權傳喚訊問
，基於當事人舉證先行之原則，亦無調查職責未盡之違法可言。
又鄭世雄於九十年間固經鑑定因大量酗酒及吸食安非他命，而於
該行為當時已達精神耗弱程度，究仍與本件案發時間為九十九年
三月二十二日不具關連性，原審未予審酌，亦無違法可言。經核
上訴人等上訴意旨所指不外置原判決所為明白論斷於不顧，仍持
已為原判決指駁之陳詞再事爭辯，或對於事實審法院取捨證據與
自由判斷證據證明力之職權行使，徒以自己之說詞，任意指為違
法，或單純為事實上枝節性之爭辯，要與法律規定得為第三審上
訴理由之違法情形，不相適合。其等之上訴違背法律上之程式，
應予駁回。
貳、麥記豐竊盜部分
按刑事訴訟法第三百七十六條所列各罪之案件，經第二審判決者
，不得上訴於第三審法院，為該法條所明定。本件麥記豐因強盜
等罪案件，其中原判決事實欄一、(三)之1.、(五)部分，原審係依刑
法第三百二十條第一項論處罪刑，核屬刑事訴訟法第三百七十六
條第二款之案件。依首開說明，既經第二審判決，自不得上訴於
第三審法院，麥記豐猶提起上訴，顯為法所不許，應予駁回。
據上論結，應依刑事訴訟法第三百九十五條前段，判決如主文。
中    華    民    國  一○○  年    八    月  二十四  日
                      最高法院刑事第十庭
                          審判長法官  賴  忠  星  
                                法官  呂  丹  玉  
                                法官  吳      燦  
                                法官  蔡  名  曜  
                                法官  葉  麗  霞  
本件正本證明與原本無異
                                      書  記  官  
中    華    民    國  一○○  年    八    月  二十六  日
                                                     ｍ